【裁判字號】    99,聲,4
【裁判日期】    990210
【裁判案由】    返還擔保金
【裁判全文】
臺灣澎湖地方法院民事裁定                 99年度聲字第4號
聲  請  人  丙○○
相  對  人  甲○○
            乙○○
上列當事人間聲請返還擔保金事件，本院裁定如下：
    主  文
聲請駁回。
    理  由
一、按有下列各款情形之一者，法院應依供擔保人之聲請，以裁
    定命返還其提存物或保證書：(一)應供擔保之原因消滅者。(二)
    供擔保人證明受擔保利益人同意返還者。(三)訴訟終結後，供
    擔保人證明已定二十日以上之期間，催告受擔保利益人行使
    權利而未行使，或法院依供擔保人之聲請，通知受擔保利益
    人於一定期間內行使權利並向法院為行使權利之證明而未證
    明者；前開規定於其他依法令供訴訟上之擔保者準用之。民
    事訴訟法第104條第1項、第106條分別定有明文。又民事訴
    訟法第104條乃有關訴訟費用擔保物返還之規定，其第1項第
    3款所謂訴訟終結，當係指訴訟費用所屬本案訴訟之終結，
    至於保全程序之擔保，依同法第106條準用前開規定，所謂
    訴訟終結，應係指保全程序之終結，要與保全程序所保全請
    求之本案訴訟終結無涉。而保全程序始於保全裁定之取得，
    迄於保全程序之執行，是保全程序之終結，即應包括保全裁
    定之撤銷及其執行程序之撤回。惟依強制執行法第132條第3
    項之規定，債權人收受假扣押或假處分裁定後已逾30日者，
    不得聲請執行，故若保全裁定依該條規定，已不得再聲請執
    行者，則無再為撤銷之必要（臺灣高等法院暨所屬法院95年
    度法律座談會民事類提案第23號見解參考）。
二、本件聲請意旨略以：聲請人與相對人間因假扣押事件，前遵
    本院97年度裁全字第15號裁定為擔保假扣押，曾提供新臺幣
    （下同）60萬元為擔保，並以本院97年度存字第17號提存事
    件提存。茲因聲請人與相對人間請求給付票款事件，業經本
    院判決確定，為聲請返還擔保金，爰依民事訴訟法第104條
    第1項第3款之規定，定21日期間催告受擔保利益人即相對人
    行使權利而未行使，有假扣押裁定、提存書、國庫存款收款
    書、存證信函、回執、本院97年度馬簡字第39號、97年度簡
    上字第9號民事判決及確定證明書等影本為證。
三、經查：
    (一)聲請人主張前揭假扣押、供擔保及訴訟等事實，業據本院
      調取上開事件卷宗查核無誤，應為可採。惟查聲請人於本
      院97年度馬簡字第39號民事事件審理中，減縮對相對人關
      於債權金額之請求為1,417,411元，復為本院以該減縮後
      之金額為聲請人勝訴之判決，且經相對人提起上訴後，經
      本院第二審合議庭判決駁回相對人之上訴確定，此有本院
      97年度馬簡字第39號、97年度簡上字第9號民事判決及確
      定證明書附卷可按，惟就前開假扣押裁定所擔保之金額係
      為172萬元以觀，聲請人並未獲本案訴訟全部勝訴確定，
      自不能認係應供擔保之原因消滅，而有民事訴訟法第104
      條第1項第1款之適用。
    (二)又聲請人迄今仍未撤銷前開假扣押裁定及撤回前開假扣押
      執行，業據本院調閱97年度執全字第12號假扣押執行卷宗
      查明屬實，是本件亦不合於民事訴訟法第104條第1項第3
      款規定之「訴訟終結」要件。
    (三)綜上所述，本件聲請，於法不符，應予駁回，爰依法裁定
      如主文。
中    華    民    國    99    年    2     月    10    日
                        民事庭  法  官  李宛玲
以上正本證明與原本無異。
如不服本裁定，應於裁定送達之翌日起10日內提出抗告狀於本院
（須附繕本）。
中    華    民    國    99    年    2     月    10    日
                                書記官  莊茹茵

司法院資訊處製作；財團法人民間司法改革基金會備份。
